臺灣高等法院臺南分院民事裁定
                                      109年度抗字第138號
抗  告  人  金實水產實業有限公司
法定代理人  楊秋密  
相  對  人  臺灣港務股份有限公司高雄港務分公司
法定代理人  張國明  
上列抗告人因與相對人間損害賠償事件，對於中華民國109年6月
23日臺灣嘉義地方法院108年度訴字第604號所為裁定提起抗告，
本院裁定如下：
    主    文
抗告駁回。
抗告費用由抗告人負擔。
    理    由
一、按上訴不合法或有其他不合法之情形而可以補正者，原第一
    審法院應定期間命其補正，如不於期間內補正，應以裁定駁
    回之。又上訴不合法者，第二審法院應以裁定駁回之。但其
    情形可以補正者，審判長應定期間先命補正。民事訴訟法第
    442條第2項、第444條第1項但書固分別定有明文。惟上訴人
    有律師為訴訟代理人，或依書狀上之記載，可認其明知上訴
    要件有欠缺者，法院得不行民事訴訟法第442條第2項及第44
    4條第1項但書之程序。亦為民事訴訟法施行法第9條所明定
    。是提起上訴，未繳納裁判費，若其有律師為訴訟代理人，
    無庸命其補正。且不限必於聲明上訴當時，已委任律師為訴
    訟代理人為必要；如聲明上訴時尚未委任律師為訴訟代理人
    ，而其後始委任律師為訴訟代理人者，該訴訟代理人已知悉
    抗告人未繳納上訴裁判費用，並有充分期間得自動繳納而仍
    未繳納者，基於避免拖延訴訟，亦應認有其適用（見最高法
    院94年度台抗字第982號；92年度台簡抗字第9號、87年度台
    抗字第496號裁定意旨）。
二、本件抗告人於第一審即委任林浩傑律師為訴訟代理人，起訴
    請求相對人應給付新臺幣225萬8004元及法定遲延利息。抗
    告人雖於109年5月6日自行具狀對臺灣嘉義地方法院109年4
    月24日所為108年度訴字第604號駁回其請求之判決提起上訴
    ，其上訴狀未記載上訴聲明，亦未繳納上訴費用，經原審法
    院於109年5月8日通知其補正，抗告人即於同日委任林浩傑
    律師為上訴之訴訟代理人，並同時提出民事上訴補充理由狀
    ，惟其上訴聲明，未將「對於第一審判決不服之程度，及應
    如何廢棄或變更之聲明」記載明確，亦未自行繳納第二審裁
    判費。原審法院於109年6月8日裁定命抗告人應具狀補正上
    開上訴聲明應記載事項內容，以確定其上訴範圍。抗告人之
    訴訟代理人乃於109年6月11日，具狀聲明：「請求廢棄原
    判決。被上訴人應給付上訴人新台幣（下同）2,258,004元
    ，及自起訴狀繕本送達翌日起至清償日止按周年利率百分之
    5計算之利息。……」等語，卻未繳納上訴裁判費用。抗告人
    訴訟代理人既已明確知悉上訴聲明之範圍，即應依法自行繳
    納上訴裁判費用，無待於法院裁定命補正。惟經原審法院查
    詢結果，至同月20日仍未繳納，有收費答詢表查詢單乙紙可
    查。抗告人提起第二審上訴，有律師為訴訟代理人，明確知
    悉而竟未據繳納上訴裁判費用，為避免拖延訴訟，原裁定駁
    回其上訴，於法並無不合。
三、抗告意旨略以：抗告人在109年5月6日上訴時尚未決定對一
    部或全部不服，亦未委任律師，與民事訴訟法施行法第9條
    「上訴人提起上訴」要件不符，且法院裁判不得任意限縮侵
    害人民上訴權利，增加法所無之限制，且通常法官就上訴案
    件，不論有無委任律師，均會裁定命補繳裁判費，原裁定與
    現今擴大便利人民訴訟解決紛爭精神相背等語。
　　惟查上訴人有律師為訴訟代理人，或依書狀上之記載可認其
    明知上訴要件有欠缺者，依民事訴訟法施行法第9條，法院
    即得不行裁定命補正之程序，不以上訴人提起上訴時為限。
    再本件林律師於109年5月8日接受委任為訴訟代理人，同時
    提出民事上訴補充理由狀，其上訴聲明，即未依民事訴訟法
    第441條第1項第3款「對於第一審判決不服之程度，及應如
    何廢棄或變更之聲明」之應記載事項。嗣於109年6月11日依
    法院裁定之限期，具狀補正聲明確定上訴範圍。雖抗告人在
    109年5月6日上訴時尚未決定對一部或全部不服，而不知應
    繳納上訴裁判費用數額，惟抗告人委任律師為訴訟代理人，
    既已明確知悉上訴聲明之範圍，即應依法自行繳納上訴裁判
    費用，無待法院核定。其既已知悉抗告人未繳納上訴裁判費
    用，並有充分期間得自動繳納而仍未繳納者，為避免拖延訴
    訟，原裁定駁回抗告人之上訴，即無不合，是抗告人提起本
    件抗告，為無理由，應予駁回。
四、據上論結，本件抗告為無理由，爰裁定如主文。
中　　華　　民　　國　　109 　年　　12　　月　　9 　　日
                  民事第一庭    審判長法  官  丁振昌
                           
                                      法  官  李素靖

                                      法  官  蔡孟珊
上為正本係照原本作成。
本裁定除以適用法規顯有錯誤為理由外，不得再抗告。如提再抗
告，應於收受送達後十日內向本院提出再抗告狀（須附繕本），
並繳納再抗告費新臺幣一千元。提起再抗告應委任律師或具有律
師資格之人之委任狀；委任有律師資格者，另應附具律師資格證
書及釋明委任人與受任人有民事訴訟法第466條之1第1項但書或
第2項所定關係之釋明文書影本。
中　　華　　民　　國　　109 　年　　12　　月　　9 　　日

                                      書記官  汪姿秀
【附註】
民事訴訟法第495條之1第2項準用同法第466條之1第1、2項規定
：
⑴對於第二審判決上訴，上訴人應委任律師為訴訟代理人。但上
  訴人或其法定代理人具有律師資格者，不在此限。
⑵上訴人之配偶、三親等內之血親、二親等內之姻親，或上訴人
  為法人、中央或地方機關時，其所屬專任人員具有律師資格並
  經法院認為適當者，亦得為第三審訴訟代理人。
民事訴訟法第466條之2第1項：
上訴人無資力委任訴訟代理人者，得依訴訟救助之規定，聲請第
三審法院為之選任律師為其訴訟代理人。